臺灣臺北地方法院刑事判決　　　　　　　94年度易字第111號
　　公　訴　人　臺灣臺北地方法院檢察署檢察官
　　被　　　告　丙○○
　　選任辯護人　游雅鈴律師
上列被告因竊盜案件，經檢察官聲請簡易判決處刑（93年度偵字
第21403號），本院受理後認應依通常程序審理，本院判決如下
：
    主  文
丙○○無罪。
    理  由
一、公訴意旨略以：丙○○從事路邊停車收費計時器維修工作，
    竟意圖為自己不法之所有，於民國93年11月30日11時25分許
    ，在台北市中山區○○○路○段206號前，趁維修編號ED72號
    計時器之便，先以其自備對人之生命、身體及安全構成威脅
    ，客觀上足為凶器使用之螺絲起子一支，撬開集幣盒後，再
    以小鐵夾夾取新台幣（下同）10元硬幣2枚得手，適為台北
    市停車管理處約僱收費人員乙○○見狀上前制止，丙○○旋
    即將竊得之硬幣投回集幣盒內，乙○○遂報警當場查獲，並
    扣得一字型螺絲起子及小鐵夾各1支，因認被告涉有刑法第
    321條第1項第3款之加重竊盜罪嫌等語。
二、按犯罪事實應依證據認定之，無證據不得推定其犯罪事實，
    又不能證明被告犯罪者，應諭知無罪之判決，刑事訴訟法第
    154條第2項、第301條第1項分別定有明文。所謂認定犯罪事
    實之證據，係指足以認定被告確有犯罪行為之積極證據而言
    ，該項證據自須適合於被告犯罪事實認定，始得採為斷罪資
    料，如未能發現相當證據，或證據不足以證明，自不能以推
    測或擬制之方法，為裁判基礎，最高法院29年度上字第3105
    號、40年台上字第86號判例可資參照。又認定犯罪事實所憑
    之證據，雖不以直接證據為限，間接證據亦包括在內，然而
    無論直接或間接證據，其為訴訟上之證明，均須達於通常一
    般之人均不致於有所懷疑，而得確信其為真實之程度，始得
    據為有罪之認定，若其關於被告是否犯罪之證明未達此程度
    ，而有合理性懷疑之存在，致使無從形成有罪之確定，根據
    「罪證有疑，利於被告」之證據法則，即不得遽為不利被告
    之認定（最高法院76年台上字第4968號判例亦同此要旨）。
三、本件公訴人認被告丙○○涉有右揭竊盜犯行，無非係以證人
    乙○○之指訴、維修通報日報表、照片、贓物認領保管收據
    、扣案之一字型螺絲起子及小鐵夾各1支等，為其所憑之主
    要論據。訊據被告固坦承於上揭時間至上開地點維修編號ED
    72號計時器之事實，惟堅決否認有何竊盜犯行，辯稱：其接
    獲通報說上開計時器有卡幣的故障情形，但到達現場取出機
    心時發現並沒有卡幣，其為了想要趕快修好，就從集幣盒取
    出銅板來測試，公司雖然規定不能打開集幣盒，但若測試機
    器都要用自己的硬幣，這樣會虧損很多，所以其才會取出硬
    幣，當天是用螺絲起子拿出集幣盒後、用小夾子推開集幣盒
    下端，錢就可以倒出來，其留下20元硬幣將其他的硬幣倒回
    去，再把集幣盒放回原位，然後從投幣孔連續將該2枚硬幣
    投入測試，乙○○出言制止時，其早已投入20元硬幣了，根
    本沒有竊盜之故意等語。查證人即停管處維修小組組長丁○○、增通盛公司稽核甲○○均證稱：雙方有口頭約定維修人
    員不可以將集幣盒取出，被告也知道這規定等語（見本院94
    年3月10日審理筆錄第7頁、第16頁），然被告違反工作規則
    並不表示即有竊盜犯行，是以本件仍應審究被告將集幣盒內
    之硬幣取出，是否有意圖為自己不法所有之竊盜故意，經查
    ：
    （一）證人乙○○雖證稱：因為計時器內的表具常被打開，
          也有銅版被偷，所以長官指示其到南京東路2段206
          號前埋伏，剛好看到被告用螺絲起子將集幣盒拿出來
          ，再拿出裡面的銅板倒在手上，其上前告知被告不能
          將錢拿出來，被告說是在做測試，其就打行動電話通
          知科長等語（見本院94年3月10日審理筆錄第3頁），
          然對於被告將錢幣拿出來之後係放入自己口袋或投入
          計時器之待證事實，證人乙○○證稱：因為被告動作
          很快，其有看到被告把集幣盒取出及倒錢，但是否有
          將集幣盒放回去及投錢，已經忘了等語（見本院94年
          3月10日審理筆錄第7頁），而無法證明被告有為自己
          不法所有之故意，縱依證人於警訊中證稱：「我只看
          見陳某將錢幣拿出，... 我上前制止時陳某遂立即將
          錢幣放回集幣盒」（見93年度偵字第21403號卷第6頁
          背面），亦僅能證明被告確實將銅板取出，尚難認定
          被告係基於竊盜之故意。
    （二）再者，證人丁○○雖證稱：打開門以後就可以維修機
          器，不需要動到集幣盒，如果是卡幣的問題，可以從
          機心來處理，維修完以後雖然需要做測投的動作，但
          只要把機心拿在手上測試投幣，這樣錢幣就會掉到自
          己的手上而不會掉進機器內，維修人員就不會有虧損
          等語（見本院94年3月10日審理筆錄第9頁、第11頁）
          ，然而證人甲○○證稱：如果是機心與集幣盒不吻合
          時，只測投機心是無法修理好的，此時需要打開集幣
          盒，但因為維修人員不能動到集幣盒，所以需要通知
          停管處一起來維修等語（見本院93年3月10日審理筆
          錄第16頁），足見並非所有之故障情形均可以僅以測
          投機心來排除，當發生機心與集幣盒無法吻合之故障
          時，需要將集幣盒放入後由投幣孔投入銅板，始能測
          試計時器是否修妥，然而如此一來勢必會造成銅板之
          損失，而證人甲○○亦不否認測投的硬幣須測試人員
          自己自備、公司並不提供（見本院94年3月10日審理
          筆錄第16頁），是以被告辯稱為了避免損失因而將集
          幣盒內之錢幣取出作為投入測試之用，並非無據。
    （三）再者，上開路段之編號72號計時器確實於11時11分發
          生故障等情，有93年11月30日維修通報日報表1紙附
          卷可參，而當日所扣得之一字型螺絲起子及小鐵夾各
          1支，係公司配置修理計時器之維修工具等情，亦經
          證人甲○○證述屬實（見本院94年3月10日審理筆錄
          第17頁），故被告攜帶該工具前往該計時器維修，與
          常情並不相違。又觀之93年11月30日各區段計時器故
          障紀錄表所示，該計時器於11時21分顯示「門鎖開啟
          、遙控器ID=00015」，11時22分顯示「投幣異常、異
          常金額=10」，11時22分顯示「投幣金額，10」，11
          時23分顯示「錢箱滿」，11時26分顯示「對時費率重
          「對時費率重設」等情，有上開故障紀錄表可徵（見
          被證六），而證人丁○○證稱：上面的訊息，表示11
          時21分有人用遙控器15號開啟小門，而遙控器15號是
          被告配置的遙控器，11時22分表示被告投了10元有投
          下去，11時23分被告又投了10元但卡在幣夾盒上面沒
          有掉下去，故無法顯示出投入之金額，11時26分表示
          被告重新將時間金額等程式設定一次，11時38分又顯
          示錢箱滿表示還沒有修好等語（見本院94年3月10日
          審理筆錄第9至10頁），由上開過程可知，被告於11
          時21分打開小門拿出集幣盒取出銅板後，即於11時22
          分、23分連續投入銅板2枚，若其亦在竊取，應不可
          能在取出集幣盒後立刻投入銅板，足見其上開行為係
          基於維修目的無誤，而與竊盜無涉，況集幣盒內並非
          僅有20元，若被告有竊盜之故意，理應竊取更多硬幣
          才是，何以僅竊取區區20元？此益證被告並無竊盜之
          故意甚明。
    （四）又93年11月15日被告亦曾因修理ED17號計時器而取出
          集幣盒、遭證人乙○○通報停管處清查等情，為被告
          所不爭執，然證人陳城成證稱：93年11月15日發現被
          告將集幣盒拿出來時，其有到現場將集幣盒取回交給
          收銀組人員清算有多少錢，再請維修廠商交付一份電
          腦報表供核對，隔天彼等核算金額後，發現金額並未
          短少，維修廠商也有答覆說維修人員當時是在做維修
          動作等語（見本院94年3月10日審理筆錄第14頁），
          足見被告之前確實有取出集幣盒銅板來測試計時器的
          習慣，而非意在竊取集幣盒內金錢，雖其長官甲○○
          已叮嚀被告不得再以此方式維修機器，而被告仍於本
          件案發時地再取出集幣盒，然此僅能認被告違反公司
          之工作規則，其既係基於測試目的取出銅板，即難認
          有竊盜之故意。
  綜上所述，本件被告取出集幣盒之行為雖違反工作規則，然其
  目的在取出硬幣投入機器測試，並無為自己不法所有之意圖，
  此外，復查無其他積極事證足認被告有何公訴人所指犯行，本
  件不能證明被告犯罪，揆諸前揭說明，應為無罪之諭知。
據上論斷，應依刑事訴訟法第452條、第301條第1項，判決如主
文。
本案經檢察官楊智綸到庭執行職務
中　　華　　民　　國　　94　　年　　3 　　月　　24　　日
　　　　　　　　　刑事第三庭    審判長法官　劉慧芬
                                      法官  邱  琦
                                      法官  蔡如琪
以上正本證明與原本無異。
如不服本判決，應於送達後10日內，向本院提出上訴狀。
    　　　　　　　　　　　　　　　　書記官　黃鈴容
中　　華　　民　　國　　94　　年　　3 　　月　　24　　日
